臺灣基隆地方法院刑事判決　　　　　　　 94年度訴字第368號
公　訴　人　臺灣基隆地方法院檢察署檢察官
被　　　告　丙○○
選任辯護人　劉承斌律師
上列被告因違反槍砲彈藥刀械管制條例案件，經檢察官提起公訴
（93年度偵字第4677號），本院判決如下：
    主  文
丙○○無罪。
    理  由
甲、公訴意旨略以：被告丙○○明知友人陳仁峰（由檢察官另案
    偵查中）交付渠藏放保管之改造手槍1 支，係仿FN廠半自動
    手槍製造之玩具手槍，已將金屬槍管內阻鐵車通改造完成，
    且機械性能良好，可供擊發適用子彈使用，為具有殺傷力之
    改造手槍，屬槍砲彈藥刀械管制條例第4條第1項第1 款規定
    之違禁物，未經許可，不得為受寄藏放之行為。詎被告竟於
    93年12月27日上午某時許，在基隆市○○街28號4 樓，受陳
    仁峰之託，寄藏上開槍枝。嗣於同日晚上8 時10分許，為警
    持搜索票執行搜索，在上址客廳查獲，並扣得上開槍枝1 支
    。因認被告所為，係違反修正前槍砲彈藥刀械管制條例第11
    條第4 項之寄藏槍砲罪嫌云云。
乙、公訴之理由：
    公訴人認為被告涉有上開罪嫌，係以下列理由為其論據：
一、被告丙○○自白：證明陳仁峰有將上開槍枝放在基隆市○○
    街丙○○住處。
二、證人即基隆市警察局第二分局刑事組偵查員甲○○之證詞：
    證明93年12月27日搜索南新街28號4 樓時之情形，及裝有槍
    枝之皮包內有陳美菁所有之金融卡，陳仁峰係陳美菁之先生
    之事實。
三、證人簡國鈴之證詞：證明陳仁峰曾帶槍枝來過南新街28號4
    樓之事實。
四、證人乙○○之證詞：證明其曾與陳仁峰一起到基隆市○○街
    找過丙○○，陳仁峰持有槍枝，被告丙○○亦知情之事實。
五、內政部警政署刑事警察局94年2月1日刑鑑字第0940002981號
    槍彈鑑定書：證明證明扣案之槍枝，係仿FN廠半自動手槍製
    造之玩具手槍，將金屬槍管內阻鐵車通改造而成之改造手槍
    ，機械性能良好，可供擊發適用子彈使用，具有殺傷力之事
    實。
丙、被告之答辯與選任辯護人之辯護內容：
一、被告略以：「我與陳仁峰是朋友關係，陳仁峰與簡國鈴也是
    朋友關係，我是因為認識簡國鈴才認識陳仁峰。陳仁峰偶而
    會在查獲地點過夜，但他不是住在那裡的人，陳仁峰之前常
    常借住查獲地點，所以他有查獲地點鑰匙。警員著手搜索前
    ，我是要下樓拿錢給別人，才開門出去，我不知道陳仁峰為
    何要跟在我後面。陳仁峰之前都有帶一個手提袋，但我不能
    肯定是否就是查獲裝有槍枝的手提袋，我也沒有看過他的手
    提袋內是否有槍枝。我沒有受陳仁峰之託替他保管槍枝，是
    警員搜索之後我才知道該手提袋內有槍枝。警員搜索時，陳
    仁峰就在現場，因為他當時被通緝，警察問他時，他說他叫
    倪東偉，當時大家也都沒有說話」等語置辯。
二、選任辯護人略以：「警員搜索查獲裝有槍枝的皮包，離被告
    所坐之處有段距離，當時警員無法證實是被告所有，查獲時
    陳仁峰確實有在現場，是陳仁峰看到警察入門之後隨手將裝
    有槍枝的皮包放在沙發椅背上，且該皮包內有陳仁峰他太太
    的信用卡，證人乙○○也證稱該皮包是陳仁峰平常攜帶使用
    ，可證明該改造槍枝應係陳仁峰自行帶至查獲地點，而與被
    告無關，被告沒有寄藏槍枝之行為」等語置辯。
丁、本院審理之結果：
    本院基於下列理由，認為警員查獲之改造槍枝，尚乏證據可
    資證明確係被告受陳仁峰所託，為陳仁峰寄藏者：
一、本案搜索之員警丁○○、甲○○等人，係於93年12月27日以
    接獲檢舉人檢舉被告持有及施用毒品為由，向本院法官聲請
    取得搜索票，同日20時10分進入查獲地點執行搜索等情，有
    檢舉人筆錄、本院法官核發之搜索票、搜索扣押筆錄及扣押
    物品目錄表附卷可稽（均附在台灣基隆地方法院檢察署93年
    度警聲搜字第1469號卷內）。可見，執行搜索前，檢舉人與
    員警均不知搜索地點內有槍枝。
二、證人丁○○於本院94年6月15 日審理中證稱：「當初進屋的
    時候，被告正準備出門，當時開門出來的人就是被告，她走
    在最前面，被告開門時她除了背包外（是拿著或是背著我忘
    記了），沒有其他東西，被告開門出來時所攜帶的包包不是
    裝有槍彈的皮包」等語；證人甲○○於本院94年6月15 日審
    理中證稱：「我們當時是在門口埋伏，被告是第一個開門出
    來，當時她手上並沒有拿裝槍彈的包包，他有背另外一個包
    包，另外陳仁峰則是緊接著丙○○出來，當時我們沒有注意
    到陳仁峰手上有無拿東西」等語。可知，員警至搜索地點門
    外埋伏守候，結果被告開門外出，被告當時雖攜帶一個背包
    ，但並不是藏有槍枝之皮包。
三、依上開搜索扣押筆錄之記載，搜索現場除被告外，尚有潘裕
    華、徐誌鴻、梁結成、許若清、顏鴻文及斯時自稱「倪東偉
    」之男子等多人在場，而該自稱「倪東偉」之男子所捺獲案
    嫌犯指紋，事後經內政部警政署刑事警察局指紋室比對指紋
    之結果，查得係陳仁峰之指紋，因而通知承辦本案之員警，
    進而對陳仁峰偽造「倪東偉」署押犯行，移送台灣基隆地方
    法院檢察署偵辦等情，業據證人丁○○、甲○○在本院94年
    6 月15日審理中證述屬實。可見，本案搜索時，陳仁峰確實
    有在搜索現場無訛。
四、證人丁○○於本院94年6 月15日審理中證稱：「我們是在客
    廳的一個Ｕ字型的沙發（面對沙發左邊）靠背上面的一個黑
    色的皮包內查獲（槍枝）的，我們進去的時候裡面有七個人
    ，很亂，我們只有三個人前去搜索，我們有先要他們坐到個
    人原來的沙發上，當時我們有二個人警戒，另一個人則負責
    搜索，甲○○當時負責向大門的警戒，我則是向客廳內警戒
    ，之後，我們就先從最左邊的顏鴻文開始搜索，然後向他身
    邊的潘裕華或是梁結成，再過來就是丙○○，之後就是許若
    清，後來就是單人沙發上的徐誌鴻，最後就是自稱倪東偉之
    人，他是站在最右邊的位置，當時他沒有坐，我進去的時候
    那位自稱倪東偉的人就已經丟棄一包安非他命在他的腳邊，
    我們就先控制他在旁邊站立，後來就先從顏鴻文開始搜索‧
    ‧‧搜索顏鴻文之後，我有跟同事說後面還有一個皮包，我
    們就將那皮包拿到前面給在場人看，打開皮包之後就發現有
    槍枝、子彈，皮包當時是在顏鴻文的沙發椅背上面，當時我
    們有問在場的七個人，槍彈是何人的，但是都沒有人承認。
    發現槍枝的地方，距離丙○○的地方大約2 公尺多」等語；
    證人甲○○於本院94年6 月15日審理中證稱：「扣案的槍、
    彈就是在我們進屋面對沙發最左邊的沙發椅背上面的包包內
    發現的，那個包包是最靠近穿著黑白衣服的顏鴻文。發現槍
    彈包包的地方距離被告約2 公尺遠，偵查卷第54頁照片中左
    下角相片顯示的包包和穿黑白相間衣服的人是包包放在顏鴻
    文的後面」等語。可知，警員搜索時，藏放槍枝之皮包係放
    置在客廳沙發椅背上明顯處所，為警員不需翻找即可目視查
    覺之處，且該皮包距離被告之座位約2 公尺，顯非被告手能
    觸及之處。
五、證人丁○○於本院94年6 月15日審理中證稱：「當時皮包裡
    面除了槍彈外尚有1個金融卡，我們有發文去查，是他們7人
    以外的另1名女子所有，並非在場的7人中的任何1 人所有」
    等語；證人甲○○於本院94年6 月15日審理中證稱：「皮包
    裡面除了槍彈還有新店農會的金融卡，我們有去查，該卡是
    陳仁峰的太太所有」等語。可見，該裝有槍枝之皮包內，除
    了槍枝外，尚有陳仁峰太太的金融卡在內。
六、綜合上述，足認警員搜索前並無事證認為被告涉嫌寄藏改造
    手槍，而警員搜索時被告住處內有7 人在場（含被告），被
    告出門時並未攜帶該裝有槍枝之皮包，該皮包係放置在客廳
    中沙發椅背上之明顯處所，為被告原座位伸手無法觸及之處
    ，該皮包內有陳仁峰太太之金融卡，而陳仁峰就在搜索現場
    等情。查，若該藏有改造槍枝之皮包確係陳仁峰交付被告，
    託被告寄藏者，被告豈會將之任意放置在客廳中沙發椅背上
    之明顯處所，且在被告家中尚有無關之5 人（除被告與陳仁
    峰外）在場之情形下，被告開門外出時，不僅未攜帶該皮包
    ，更未將之藏放妥當即出門，足認被告並無寄藏改造槍枝情
    事。甚者，該皮包內有隨時要使用之金融卡1 張，該金融卡
    為陳仁峰太太之金融卡，益徵該皮包確係陳仁峰隨身攜帶，
    並帶至搜索地點者無訛。被告與選任辯護人所稱「警員搜索
    之後，被告才知道該皮包內有槍枝，皮包離被告所坐之處有
    段距離，查獲時陳仁峰確實有在現場，是陳仁峰看到警察入
    門之後隨手將裝有槍枝的皮包放在沙發椅背上，該皮包內有
    陳仁峰太太的信用卡，可證明該改造槍枝應係陳仁峰自行帶
    至查獲地點，而與被告無關，被告沒有寄藏槍枝之行為」等
    語，應屬實情。
七、公訴人雖據被告於偵查中之供詞: 「我92年認識陳仁峰至今
    ，93年11月初經由陳仁峰介紹認識乙○○，本案槍枝我聽陳
    仁峰說是乙○○的，但槍應該是陳仁峰的，只有陳仁峰有鑰
    匙，他可以自由進出我家，且裝槍的包包是陳仁峰的，因裡
    面有一張信用卡（應係金融卡）是他太太的。」（偵卷第
    244 、245頁）、證人乙○○於偵查中之證詞：「阿峰（指
    陳仁峰）要我承擔該案件，槍是阿峰的，丙○○知道槍是阿
    峰的，她們整天混在一起，阿峰有對我說槍是他的，阿峰親
    自到我家找我，請我承擔，並會給我好處，但我沒有答應，
    槍何時放在丙○○家，時間我不清楚，阿峰通常把槍放在一
    個黑色手提包，隨身攜帶，丙○○也知道。」（偵卷第220
    、221頁）、證人簡國鈴於偵查中之證詞：「警方查獲槍枝
    的是何人的我不知道，我認識陳仁峰，之前他有拿槍來過我
    家，我不知他槍放何處。」（偵卷第頁），認為被告確有寄
    藏改造槍枝之犯行。但查，自上開被告之供詞，只能得知被
    告與陳仁峰、乙○○均熟識，陳仁峰有鑰匙可自由進出被告
    住處，但被告係事後才知槍枝應係陳仁峰所有等情；自證人
    乙○○之證詞，僅能得知被告和陳仁峰混在一起，陳仁峰有
    將槍枝放置黑色手提包中，隨身攜帶，乙○○認為被告應該
    知情，就陳仁峰何時將槍枝放在被告家中，乙○○不知道等
    情，無法依證人乙○○之證詞中證明被告有受陳仁峰之託，
    寄藏槍枝；自證人簡國鈴之證詞中，亦僅知陳仁峰之前曾拿
    槍枝到簡國鈴住處（即簡國鈴與被告之住處），簡國鈴不知
    道陳仁峰槍枝放在何處等情，無從遽予推斷陳仁峰之槍枝事
    後確實寄放在被告家中。綜合上述，公訴人所舉上開三項供
    述證據，均不足為被告不利之認定，併敘明之。
戊、按「被告未經審判證明有罪確定前，推定其為無罪」、「犯
    罪事實應依證據認定之，無證據不得認定犯罪事實」、「不
    能證明被告犯罪者，應諭知無罪之判決」，刑事訴訟法第
    154條、第301條第1 項分別定有明文。又犯罪事實之認定，
    應憑真實之證據，倘證據是否真實尚欠明確，自難以擬制推
    測之方法，為其判斷之基礎；而認定犯罪事實之證據係指足
    以認定被告確有犯罪行為之積極證據而言，該項證據自須適
    合於被告犯罪事實之認定，始得採為斷罪資料，最高法院著
    有53年台上字第656 號、29年上字第3105號判例可參。且刑
    事訴訟上證明之資料，無論其為直接或間接證據，均須達於
    通常一般之人均不致有所懷疑，而得確信其為真實之程度，
    始得據為有罪之認定，若其關於被告是否犯罪之證明未能達
    此程度，而有合理懷疑之存在，致使無從形成有罪之確信，
    根據「罪證有疑，利於被告」之證據法則，即不得遽為不利
    被告之認定，亦有最高法院76年台上字第4986號判例可稽。
    其以情況證據（即間接證據）斷罪時，尤須基於該證據在直
    接關係上所可證明之他項情況事實，本乎推理作用足以確證
    被告有罪，方為合法，不得徒憑主觀上之推想，將一般經驗
    上有利被告之其他合理情況逕予排除，此觀諸最高法院32年
    上字第67號判例自明。本院審理之結果，認為依公訴人提出
    之證據，尚不足使本院產生被告確有寄藏改造手槍犯行之確
    信，此外，復查無其他積極證據足認被告涉嫌犯罪，自應認
    其罪嫌未足，應對被告為無罪之諭知，以免冤抑。
據上論斷，應依刑事訴訟法第301條第1項前段，判決如主文。
本案經檢察官林柏宇到庭執行職務。
中　　華　　民　　國　　94　　年　　6 　　月　　30　　日
                  刑事第二庭審判長法  官  王福康
                                  法  官  徐世禎
                                  法  官  齊  潔
對本件判決如有不服，應於收受送達後10日內，向本院提出上訴
書狀，上訴於臺灣高等法院，並按他造當事人之人數附具繕本。
中　　華　　民　　國　　94　　年　　6 　　月　　30　　日
                                  書記官  施鴻均
